臺灣高等法院刑事裁定
109年度聲字第2224號
聲  請  人  
即  被  告  劉素梅



上列聲請人因妨害名譽案件（本院109年度上易字第552號），聲
請選任非律師為辯護人，本院裁定如下：
    主  文
聲請駁回。                                             
    理  由
一、聲請意旨（略以）：茲莊榮兆先生於本院103年度金上重更
    （一）字第4號案件中代為辯護人詰問簽核1億元兩張支出傳
    票之真相，堪證莊榮兆先生具有辯護能力，爰聲請委任莊榮
    兆擔任本院109年度上易字第552號刑事案件辯護人等語。
二、按辯護人應選任律師充之。但審判中經審判長許可者，亦得
    選任非律師為辯護人，刑事訴訟法第29條定有明文。故審判
    長及法院對於被告之選任非律師為辯護人者，得審酌該非律
    師是否能為被告妥適辯護，以及是否影響案件之進行，以為
    准否之依據。刑事訴訟法關於辯護人應選任律師充之的規定
    ，無非在保障人民之訴訟及防禦權，以防杜無充分法學專業
    知識之非律師代理進行訴訟程序，反致生不論是訴訟遲滯或
    實質有害被告防禦權有效行使之不利益。而對於無資力委任
    律師之人民，除法院得依規定指定公設辯護人或義務律師為
    其辯護外，亦得向財團法人法律扶助基金會聲請法律扶助律
    師為其辯護，以保障其權益。從而，倘無特別情事，自無捨
    棄已甚周全之律師辯護制度，而選任非律師為辯護人之必要
    。
三、經查聲請人即被告劉素梅所涉犯之罪名，不僅並非刑事訴訟
    法第31條第1項所列應強制辯護之案件，且因法定罪名罪刑
    均輕，原審判處有罪，量處新臺幣2千元，對於被告權利影
    響尚微，如聲請人認有選任辯護人之必要，仍可自行委任律
    師辯護；如因屬低收入戶或中低收入戶而無資力，亦得循法
    律扶助向財團法人法律扶助基金會請求協助提供包括訴訟辯
    護等必要之法律扶助。倘聲請人認為本案確有冤情，依第一
    審判決內容及本院已進行準備程序，被告並不否認有檢察官
    所指言詞，爭點在於是否受憲法言論自由之保障，基於確保
    聲請人獲得最適當之法律辯護協助，自應選任具有律師資格
    而具法律專門知識之人充任辯護人，始足進行辯論以維護聲
    請人利益。本院如認有必要，亦得依職權為聲請人指定辯護
    人。經查莊榮兆不具律師資格，此為聲請人所不爭執，且莊
    榮兆與聲請人亦無何親屬關係。聲請意旨固稱莊榮兆具有辯
    護能力，惟未另行提出莊榮兆具有法學專門知識，足以發揮
    辯護人職責，保障其訴訟上權益之相關證明資料。且本件準
    備程序已終結，定109年6月11日上午進行審理辯論，聲請人
    至同年月2日始為上述聲請，本院經查並無再行準備程序之
    必要，言詞辯論期日亦無另有有辯護人之必要。
四、綜上所述，為利訴訟程序之進行，並落實被告權益保障，聲
    請人聲請本院許可由非律師之莊榮兆為其辯護，礙難許可，
    應予駁回。
五、應依刑事訴訟法第220條，裁定如主文
中　　華　　民　　國　　109 　年　　6 　　月　　8 　　日
                  刑事第二庭    審判長法　官  周盈文
                                      法　官  郭豫珍
                                      法　官  錢建榮
以上正本證明與原本無異。
不得抗告。
                                      書記官  許俊鴻
中　　華　　民　　國　　109 　年　　6 　　月　　9 　　日